【裁判字號】    95,裁,1890
【裁判日期】    950824
【裁判案由】    綜合所得稅
【裁判全文】
最  高  行  政  法  院  裁  定
                                     95年度裁字第01890號
上  訴  人  甲○○
被 上訴 人  財政部高雄市國稅局
代  表  人  邱政茂        送達處所同上
上列當事人間因綜合所得稅事件，上訴人對於中華民國94年5月
16日高雄高等行政法院94年度簡字第115號判決，提起上訴，本
院裁定如下：
    主  文
上訴駁回。
上訴審訴訟費用由上訴人負擔。
    理  由
壹、按對於適用簡易程序之裁判提起上訴或抗告，須經本院許可
    ，且該許可以訴訟事件所涉及之法律見解具有原則性者為限
    ，行政訴訟法第235條定有明文。所謂具有原則性，係指該
    事件所涉及之法律問題意義重大，而有加以闡釋之必要而言
    。例如：對於行政命令是否牴觸法律所為之判斷，或就同類
    事件所表示之法律見解與其他高等行政法院所表示之見解互
    相牴觸者。
貳、本件上訴人主張：本件上訴人就白河醫院民國（下同）89年
    度之薪資申報新臺幣（下同）691,591元，而非被上訴人所
    認定之1,550,000元，乃因白河醫院已於89年4月關閉，白河
    醫院並未依法發給薪資扣繳憑單，且上訴人曾向白河醫院催
    給扣繳憑單。因此，關於白河醫院94年度之薪資收入所得之
    申報，上訴人並無漏報之行為。上訴人雖無扣繳憑單，惟仍
    申報所知之所得稅額，其金額雖與被上訴人認定不同，然此
    並無漏報之問題。其次，上訴人僅係受僱擔任白河醫院之名
    義負責人並支領薪資，實際負責人為訴外人程雅雲，此一調
    整增加之執行業務所得，基於實質課稅原則，自應由程雅雲
    負繳納所得稅之責。況上訴人已明確向被上訴人陳明上訴人
    之薪資所得數額，全無隱匿逃漏亦無過失，且無礙稽徵機關
    對上訴人課稅資料之掌握及課徵，依司法院釋字第275號解
    釋及財政部56年12月5日台財稅發第12339號函示意旨，自應
    免罰，原審仍維持原處分，其判決自有違背判例及解釋之違
    法。另揆諸所得稅法第110條第1項規定，係「漏報」與「短
    報」並列，是二者情形有別，倘有申報而不足實際所得者，
    應屬「短報」範疇而非漏報。本件是否應予處罰，實應考慮
    對於納稅義務人注意義務之要求是否符合社會生活之常態，
    本件申報數額既遠高於實際薪資、利息等收入，究否能遽認
    有何故意過失，尚屬有疑，因本件確有積極申報之舉，僅係
    項目不同而造成，應僅止於項目調整或項目改變而已，原審
    遽認本件有漏報且有過失情事，殊與法條及實務上對所謂漏
    報之定義有違，並與卷內事證相悖，有判決理由矛盾之違誤
    ；又徒以本件申報項目不符逕推認為有過失，未考量本件確
    有申報白河醫院營業收入之舉（雖列舉必要費用及成本，以
    致於所得額為0元），其處分自有適用法令不當之違法，原
    判決適用所得稅法第110條第1項規定不當，亦有理由矛盾之
    違法。再者，據卷內上訴人之申請書及公函所示，本件被上
    訴人原係為查核上訴人之白河醫院執行業務所得而予以調查
    應屬例行性瞭解查核，就本件上訴人之薪資、利息等所得，
    並不知悉，亦非調查之項目。換言之，本件係屬上訴人自行
    向被上訴人舉證提供薪資所得資料，嗣後上訴人亦就薪資所
    得部分，主動請被上訴人轄屬之稅務人員重開稅額繳款書並
    依限繳納，核符稅捐稽徵法第48條之1第1項自動補報補繳免
    罰之規定，自得為補稅免罰，原審疏未審酌本件有無上開法
    條之適用，顯有裁罰不當、理由不備之違法等情，爰請求廢
    棄原判決。
、本院查：（一）、按「納稅義務人自動向稅捐稽徵機關補報
    並補繳所漏稅款者，凡屬未經檢舉、未經稽徵機關或財政部
    指定之調查人員進行調查之案件，左列之處罰一律免除；其
    涉及刑事責任者，並得免除其刑：一、本法第41條至45條之
    處罰。二、各稅法所定關於逃漏稅之處罰。」「納稅義務人
    應於每年2月20日起至3月底止，填具結算申報書，向該管稽
    徵機關，申報其上一年度內構成綜合所得總額．．．之項目
    及數額，以及有關減免、扣除之事實，並應依其全年應納稅
    額減除．．．扣繳稅額及可扣抵稅額，計算其應納之結算稅
    額，於申報前自行繳納。」「納稅義務人已依本法規定辦理
    結算申報，但對依本法規定應申報課稅之所得額有漏報或短
    報情事者，處以所漏稅額2倍以下之罰鍰。」分別為稅捐稽
    徵法第48條之1第1項、行為時所得稅法第71條第1項前段及
    第110條第1項所明定。本件上訴人89年度綜合所得稅結算申
    報，漏報營利、薪資、利息、租賃等所得合計1,325,308元
    ，經被上訴人初查核定漏稅額244,692元，並以有無扣繳憑
    單分別處0.2倍及0.5倍之罰鍰計115,400元（計至百元）。
    上訴人對被上訴人裁罰處分不服，申請復查，未獲變更，提
    起訴願，經遭決定駁回，乃提起本件行政訴訟。原判決以：
    上訴人89年度綜合所得稅結算申報，僅列報取自白河醫院薪
    資所得691,591元，然依上訴人委託之代理人呂瑞仁於91年9
    月19日在被上訴人處所製之談話筆錄記載上訴人任職白河醫
    院89年度計領取薪資1,550,000元，並有該談話筆錄附件(一)
    明細單足憑，而上訴人89年度除申報取自白河醫院薪資所得
    691,591元外，並未申報有取自白河醫院之執行業務所得，
    且亦無任何補申報之資料，上訴人訴稱僅是申報所得類別不
    符，並未漏報薪資所得云云，並非實在。乃是上訴人並未誠
    實披露薪資所得，而有短報薪資所得之情形。又上訴人89年
    度既有前述薪資所得，則應據以申報，尚不應未收到扣繳憑
    單而免除。抑且，上訴人為登記白河醫院之負責醫師，為扣
    繳義務人，對於本人有是項薪資所得，知之甚詳，即應據實
    申報，則上訴人主張其未收到扣繳憑單，是不該當短、漏報
    行為云云，即無可採。又有關綜合所得稅調查基準日之認定
    原則，依財政部82年11月3日台財稅第821501458號函釋：「
    ．．．說明：二綜合所得稅納稅義務人如短漏報所得或未依
    法辦理結算申報已達裁罰標準之漏稅案件，除列選案件外，
    應以寄發處分書日（發文日）為調查基準日。惟若於寄發處
    分書前經稽徵機關進行函查、調卷、調閱相關資料或其他調
    查作為者，稽徵機關應詳予紀錄以資查考，並以最先作為之
    日為調查基準日。」核與稅捐稽徵法第48條之1規定意旨無
    違，原審自得予以援用。本件上訴人係於91年12月向臺南縣
    分局補申報該年度1月1日至5月31日給付予上訴人之薪資所
    得為1,550,000元、及扣繳稅額263,730元，有上訴人補繳之
    稅額繳款書附於原處分卷可憑。惟本件係因財政部臺灣省南
    區國稅局核定白河醫院86、87年度之執行業務所得，並歸戶
    上訴人之綜合所得稅後，上訴人始主張其非該醫院之實際負
    責人，嗣提起行政救濟，經財政部臺灣省南區國稅局重核復
    查決定執行業務所得全數追減，並通報臺南縣分局查明白河
    醫院86至89年度給付上訴人之薪資所得有無辦理扣繳及其各
    年度是否涉及違章，案經臺南縣分局通知上訴人辦理薪資所
    得扣繳並申報扣（免）繳憑單，亦有南區國稅局91年7月2日
    南區國稅法字第0910068566號函、臺南縣分局91年8月30日
    南區國稅南縣資字第0910019609號函及90年11月15日南區國
    稅南縣資字第091024691號函附於原處分卷可稽，是上訴人
    申報補繳日，係在調查基準日之後，非如上訴人所稱係其自
    動報繳，並符合稅捐稽徵法第48條之1第1項之規定。另上訴
    人主張因白河醫院已於89年4月關閉且未依法發給扣繳憑單
    致無法申報正確金額，乃屬短報而非漏報，依司法院釋字第
    275號解釋及財政部56年12月5日台財稅發第12339號令明定
    免罰云云。惟扣繳憑單並非申報所得之唯一依據，上訴人既
    有上揭所得，自應誠實申報納稅，此為上訴人公法上應盡之
    義務，其有此所得，仍未全數申報，對於短、漏報之行為，
    縱無故意，亦難辭過失之咎，參諸司法院釋字第275號解釋
    意旨，亦應受罰。又財政部56年12月5日台財稅發第12339號
    令係就漏開發票營業額已於申報書調整欄註明應免依匿報處
    罰之解釋，與本件並不相涉，併此明。從而被上訴人以上
    訴人89年度綜合所得稅結算申報，漏報營利、薪資、利息、
    租賃等所得合計1,325,308元，核定漏稅額244,692元，並以
    有無扣繳憑單分別處0.2倍及0.5倍之罰鍰計115,400元（計
    至百元），並無違誤。訴願決定予維持，亦無不合，乃判決
    駁回上訴人在原審之訴。（二）、經核，本件上訴意旨一再
    爭執其是否構成違章事實及其是否符合稅捐稽徵法第48條之
    1所規定自動補報補繳免罰法定要件之事實等情，無非係對
    於原審取捨證據、認定事實之職權行使指摘其為不當，並無
    所涉及之法律見解具有原則上之重要情事，上訴人提起上訴
    ，不合首揭規定，不應許可，其上訴難謂合法，應予駁回。
肆、依行政訴訟法第249條第1項前段、第104條、民事訴訟法第
    95條、第78條，裁定如主文。
中    華    民    國    95    年    8     月    24    日
                  第一庭審判長法  官  葉  振  權
                              法  官  陳  秀  美
                              法  官  劉  鑫  楨
                              法  官  梁  松  雄
                              法  官  劉  介  中
以  上  正  本  證  明  與  原  本  無  異
中    華    民    國    95    年    8     月    24    日
                              書記官  王  史  民


司法院資訊處製作；財團法人民間司法改革基金會備份。
